臺灣板橋地方法院刑事判決　　　　　　 94年度簡上字第419號
上　訴　人
即　被　告　乙○○
上列上訴人因竊盜案件，不服本院九十四年度簡字第二七五六號
中華民國九十四年六月二十一日第一審判決（聲請案號：九十四
年度偵字第七六二四號），提起上訴，本院管轄之第二審合議庭
判決如下：
    主  文
上訴駁回。
    事  實
一、乙○○意圖為自己不法之所有，於民國九十四年四月三十日
    下午六時五分許，在臺北縣蘆洲市○○○路一二０號「ＮＥ
    Ｔ」服飾店之二樓，趁店員不注意之際，徒手竊取店內之黃
    色長袖外套（即亞克力纖維外套）、粉紅色短袖襯衫各一件
    （共價值新臺幣九百八十九元），得手後藏放於其所攜帶之
    背包內，正離開該服飾店而通過一樓金屬門防盜系統時，因
　　警鈴作響，遭店長甲○○攔下並經乙○○開啟上開背包，當
　  場發現前開二件衣服，甲○○再以電話報警處理，始悉上情
    。
二、案經「ＮＥＴ」服飾店店長甲○○訴由臺北縣政府警察局蘆
    洲分局報請臺灣板橋地方法院檢察署檢察官偵查後聲請以簡
    易判決處刑。
    理  由
一、按被告以外之人於審判外之陳述，雖不符第一百五十九條之
    一至一百五十九條之四之規定，而經當事人於審判程序同意
    作為證據，法院審酌該言詞陳述或書面陳述作成時之情況，
    認為適當者，亦得為證據；又當事人、辯護人於法院調查證
    據時，知有第一百五十九條第一項不得為證據之情形，未於
    言詞辯論終結前聲明異議者，視為有前項之同意，刑事訴訟
    法第一百五十九條之五定有明文。查上訴人即被告乙○○於
    準備程序中對於檢察官所提告訴人即服飾店店長甲○○於警
    詢之指述及贓物認領保管單等項證據能力之意見，表示「我
    有意見，因為這些證據沒有辦法證明我有偷竊這些衣服。」
    可知被告係辯解上開告訴人指述及贓物認領保管單等證據，
    並無法證明其有竊取衣服之犯行，是被告上開辯解之真意係
    爭執前開證據之證明力，且本案言詞辯論終結前，被告並未
    爭執上開告訴人警詢指述或贓物認領保管單，無證據能力，
    揆諸首開說明，堪認被告已同意上開證據得作為證據，而本
    院審酌上開證據均非屬非法取得之證據，並無證據力明顯過
    低之情形，復經本院於審判期日就上開證據依法進行調查、
    辯論，依法自有證據能力，合先敘明。
二、訊據被告乙○○固坦承其於上揭時地通過服飾店金屬門防盜
    系統時警鈴作響，遭告訴人甲○○攔下，當場在其所攜帶之
    背包內發現前開二件衣服等情，惟矢口否認有何竊盜犯行，
    辯稱：伊當天試穿衣服時，有把背包放在試衣間外面，後因
    沒有合適的尺寸，就揹著背包離開，當通過金屬門防盜系統
    時警報器響起，伊有配合告訴人檢查背包內物品，並不知為
    何背包內會有服飾店的衣服，也不知是何人將衣服放入背包
    內，但伊確實沒有竊取衣服，不能因為在伊背包內發現服飾
    店的衣服，就認為是伊竊取該衣服云云。惟查：
（一）被告上開竊取服飾店內衣服之犯罪事實，業據告訴人甲○
      ○於警詢、審理中指證歷歷，並有贓物認領保管單一紙、
      被告所攜帶背包照片一幀及服飾店失竊衣服照片二幀在卷
      可稽。被告雖以前揭情詞置辯，但告訴人於警詢指稱：伊
      店內之黃色長袖外套、粉紅色短袖襯衫各一件，於九十四
      年四月三十日下午六時五分許，在服飾店內遭竊，當時被
      告走出服飾店大門口時，防盜系統警鈴作響，伊就請被告
      打開所攜帶之米黃色背包，當場發現未結帳之上開衣服二
      件，伊才確定被告是竊嫌等語。又告訴人於本院審理中以
      證人身分結證稱：當天伊在整理衣服，被告來詢問襯衫之
      類的衣服擺放位置，被告當時態度怪怪，所以伊應對很小
      心，告訴被告樓上還有衣服可以上去看，後來被告有上樓
      去看，之後下來要離開時，經過門口警報器發出聲響，伊
      請被告把背包打開，被告有把背包打開，伊看到店內二樓
      販售之女用衣服二件；當警報器響起時，伊請被告把包包
      打開，被告剛開始說不知何人把衣服放入包包裡，後來伊
      說要報警時，被告就說「那我買吧」等語明確。是依據告
      訴人上開指證情節，佐以被告供承於上揭時地通過服飾店
      金屬門防盜系統時警鈴作響，遭告訴人攔下並當場在其所
      攜帶之背包內發現前開二件衣服等情，則被告並未結帳即
      將放有上開衣服之背包攜離服飾店之事實，堪以認定。
（二）被告雖辯稱伊當時在試衣間試穿衣服，背包放在試衣間外
      ，不知為何背包內會有服飾店的衣服，也不知是何人將衣
      服放入背包內云云。惟查，一般人進入試衣間試穿衣服時
      ，為避免自己攜帶之背包遭竊或被他人所誤取，通常會將
      背包置於自己目視所及範圍內，亦即會將隨身背包帶入試
      衣間內自行保管，且證人甲○○於本院審理中亦證述：服
      飾店是開放空間，並不會禁止客人將攜帶之背包帶入試衣
      間內等語，是被告辯稱：伊試衣服時將攜帶之背包放在試
      衣間外云云，顯與常情相悖，真實性自非無疑。再徵之證
      人甲○○於本院審理中證述：因上開二件衣服是放在被告
      攜帶之背包內最上面，當被告將包包打開時，就有看到衣
      服，而上開衣服二件放入被告背包裡，該背包算是鼓起來
      的等語，倘若被告所辯其不知何人將衣服放入其背包等情
      為真，則被告試完衣服後離開服飾店前，衡情亦應可清楚
      發現其攜帶之背包鼓起與原狀不同，而檢查其攜帶之背包
      內是否尚有非自己放入之其他物件，惟被告竟未發現、檢
      查，即將放有服飾店衣服之背包攜出店外，亦與一般經驗
      法則相悖，顯見被告辯稱：伊不知為何背包內會有服飾店
      的衣服，也不知是何人將衣服放入背包內云云，不足採信
      。
（三）按認定犯罪事實所憑之證據，並不以直接證據為限，即綜
      合各種間接證據，本於推理作用，為認定犯罪事實之基礎
      ，如無違背一般經驗法則，尚非法所不許（最高法院四十
      四年台上字第七０二號判例可資參照）。本件案發現場雖
      無監視錄影設備拍攝，或經他人目擊事件經過，惟：
   (1)被告所攜帶之背包內裝有未結帳之衣物二件，於其欲攜帶
     上開背包離開服飾店時，因經過店門口金屬防盜系統警鈴
     作響而遭查獲。
   (2)被告於本院審理中自承：在背包內發現之短袖襯衫及長袖
     外套，是其在服飾店一樓及二樓所試穿之衣物，而服飾店
     店員並未曾說過不可將背包帶入試衣間等語（見本院審判
     筆錄第十二頁）。
   (3)被告辯稱試衣時將背包放在試衣間外面，不知是何人將上
     開衣物放入其背包云云，與常情及經驗法則不符，有如前
     述。
   (4)被告於本院審理中陳稱：係單獨一人到案發地點之服飾店
     逛街等語，而案發地點為對外公開營業之服飾店，不論店
     內服務人員或往來顧客，與被告素不熟識亦無仇隙，復查
     無證據證明是他人將上開衣物放入被告背包內，以構陷被
     告，是被告遭構陷之可能性，自應足以排除，屬符合經驗
     及論理法則。
   (5)綜上事證以觀，被告係攜帶裝有未結帳衣物之背包離開服
     飾店時，當場因防盜系統警鈴作響而遭查獲，經查獲之未
     結帳衣物又與其曾在店內試穿者為相同款式，且被告對衣
     物在其背包內一節所為之辯解，又難認與常情及經驗法則
     相符，且查無被告遭構陷之可能。從而，綜合上開事證，
     本於經驗及論理法則之推理，足認被告係意圖為自己不法
     之所有，將放有上開衣服之背包攜離服飾店之竊盜犯行之
     事實，堪以認定。
（四）被告於案發前即罹患情感性精神病，固有被告提出之重大
      傷病免自行部分負擔證明卡、馬偕紀念醫院關於精神調節
      劑、抗癲癇、抗痙攣等用途之藥袋、中央健康保險局台北
      分局九十四年九月二十日健保北審字第０九四００七三０
      三九號函及所附全民健康保險重大傷病範圍表各一件在卷
      可稽。惟依據被告對於當天為何進入服飾店內挑選服飾，
      及如何在試衣間內試穿何種類之衣服，並於離開時金屬門
      防盜系統警鈴作響，遭服飾店店長發現其背包內有上開衣
      服等過程，自警詢、偵查迄審理中多能明確供述，且徵之
      被告於審理中供述其服用藥物後會想睡覺，伊在睡著前，
      有一些小事情會忘記，但白天不會忘記事情等情以觀，足
      認被告行為時之精神狀況，對於外界事務有正常之知覺及
      判斷作用，即有自由決定意思之能力甚明。此外即無其他
      證據足認被告竊取前開衣服時有何心神喪失或精神耗弱之
      情形，自難為其有利之認定。再被告於本院審理中請求對
      其進行測謊一節，惟按測謊鑑定，係依一般人若下意識刻
      意隱瞞事實真相時，會產生微妙之心理變化，例如：憂慮
      、緊張、恐懼、不安等現象，而因身體內部之心理變化，
      身體外部之生理狀況亦隨之變化，例如：呼吸急促、血液
      循環加速、心跳加快、聲音降低、大量流汗等異常現象，
      惟表現在外之生理變化，往往不易由肉眼觀察，乃由測謊
      員對受測者提問與待證事實相關之問題，藉由科學儀器（
      測謊機）紀錄受測者對各個質問所產生細微之生理變化，
      加以分析受測者是否下意識刻意隱瞞事實真相，並判定其
      供述是否真實。測謊機本身並不能直接對受測者之供述產
      生正確與否之訊號，而係測謊員依其專業之學識及經歷，
      就測謊紀錄，予以客觀之分析解讀。而被告既患有情感性
      精神病，並服用精神調節劑、抗癲癇、抗痙攣等用途之藥
      物，已如前述，就被告身體狀況而言，是否適宜進行測謊
      鑑定，尚有疑議；且測謊結果之可靠性如何，尚無定論，
      故無論國內外對於測謊此一尚未完全發展成熟之科學證據
      手段，或得以之作為從事刑案偵查人員辦案之參考，尚不
      能據以為被告有罪或無罪認定之唯一依據，何況被告竊盜
      犯行有上開證據方法可資佐證，被告於本院審理中聲請本
      院函請鑑定機關對其進行測謊一節，本院認尚無調查必要
      ，併予敘明。
（五）綜上所述，被告空言否認竊盜犯行，無非卸責之詞，不足
      採信。本案事證明確，被告犯行洵堪認定。
三、核被告乙○○所為，係犯刑法第三百二十條第一項之竊盜罪
    。原審認被告所犯罪證明確，適用刑事訴訟法第四百四十九
    條第一項前段、第三項、第四百五十四條第二項、刑法第三
    百二十條第一項、第四十一條第一項前段、罰金罰鍰提高標
    準條例第一條前段、第二條，並審酌被告係因一時貪念而為
    本件犯行，所竊取物品之價值不高、犯罪情節尚輕，及其素
    行、犯罪手段、品行、智識程度及犯後否認犯行之態度等一
    切情狀，量處拘役十日，並諭知如易科罰金，以銀元三百元
    折算一日，其認事用法均無不合，量刑亦稱妥適。上訴人即
    被告空言否認竊盜犯行，而指摘原審判決不當，為無理由，
    應予駁回。末查被告固提出學生證證明其係在學學生，及素
    行良好等情，陳請予以宣告緩刑，惟被告犯後矢口否認犯行
    ，欠缺悔悟之具體表現，且迄未與被害人達成和解，賠償其
    所受損害，難認被告已知所警愓而無再犯之虞，本院仍認不
    宜宣告緩刑，爰不予宣告緩刑，併此敘明。
據上論斷，應依刑事訴訟法第四百五十五條之一第一項、第三項
、第三百六十八條，判決如主文。
本案經檢察官黃怡華到庭執行職務。
中　　華　　民　　國　九十四　　年　　十　　月　十八　日
                  刑事第十九庭  審判長法　官  白光華
                                      法　官  曾淑娟
                                      法　官  楊志雄
以上正本證明與原本無異。
本件不得上訴。
                                      書記官  胡勤義
中　　華　　民　　國　九十四　　年　　十　　月　十九　日
附錄本案論罪科刑法條全文：
刑法第三百二十條
意圖為自己或第三人不法之所有，而竊取他人之動產者，為竊盜
罪，處五年以下有期徒刑、拘役或五百元以下罰金。
意圖為自己或第三人不法之利益，而竊佔他人之不動產者，依前
項之規定處斷。
前二項之未遂犯罰之。
